【裁判字號】    99,訴,475
【裁判日期】    990621
【裁判案由】    違反毒品危害防制條例
【裁判全文】
臺灣彰化地方法院刑事判決               99年度訴字第475號
公  訴  人  臺灣彰化地方法院檢察署檢察官
被      告  甲○○
上列被告因違反毒品危害防制條例案件，經檢察官提起公訴（99
年度毒偵字第686號），本院依簡式審判程序，判決如下：
    主  文
甲○○施用第一級毒品，處有期徒刑柒月。
    犯 罪 事 實
一、甲○○前於民國90年間，因施用第二級毒品案件，經本院以
    90年毒聲字第2795號刑事裁定送觀察、勒戒後，於90年8月2
    3日因無繼續施用傾向出所，並由臺灣彰化地方法院檢察署
    檢察官以90年度毒偵字第2716號為不起訴處分確定。又於94
    年間，因連續施用第一級毒品案件，經本院以94年度訴字第
    563號刑事判決判處有期徒刑8月確定（第1案）；因違反槍
    砲彈藥刀械管制條例案件，經本院以94年度訴字第1759號刑
    事判決判處有期徒刑3年6月，上訴後，經臺灣高等法院臺中
    分院以95年度上訴字第1733號刑事判決撤銷原判決，改判處
    有期徒刑3年6月，再上訴後，經最高法院以96年度台上字第
    268號刑事判決駁回上訴確定（第2案）；因連續施用第一、
    二級毒品案件，經本院以94年度訴字第1612號刑事判決分別
    判處有期徒刑1年、8月，應執行有期徒刑1年6月（第3案）
    ，上開分別確定之第2、3案經本院以96年度聲減字第1642號
    刑事裁定分別減刑並定應執行刑為有期徒刑4年2月確定，經
    與上開確定之第1案送監接續執行，於97年8月21日因縮短刑
    期假釋付保護管束出監，應至99年7月16日始保護管束期滿
    (不構成累犯)。詎其仍不知悔改，基於施用第一級毒品海洛
    因之犯意，於99年3月15日上午9時許，在彰化縣福興鄉○○
    ○道路旁，以將海洛因摻水置入針筒內注射入體內之方式，
    施用第一級毒品海洛因1次，嗣因警方通訊監察時，發現其
    有施用毒品，經採集尿液送驗，結果呈嗎啡陽性反應，始知
    悉上情。
二、案經彰化縣警察局和美分局報告臺灣彰化地方法院檢察署檢
    察官偵查起訴，本院認有刑事訴訟法第273條之1第1項之情
    形，而改依簡式審判程序審理。
    理  由
一、按除被告所犯為死刑、無期徒刑、最輕本刑為3年以上有期
    徒刑之罪或高等法院管轄第1審案件者外，於刑事訴訟法第2
    73條第1項程序進行中，被告先就被訴事實為有罪之陳述時
    ，審判長得告知被告簡式審判程序之旨，並聽取當事人、代
    理人、辯護人及輔佐人之意見後，裁定進行簡式審判程序；
    除簡式審判程序及簡易程序案件外，第1審應行合議審判，
    刑事訴訟法第273條之1第1項、第284條之1分別定有明文。
    本件被告甲○○所犯係死刑、無期徒刑、最輕本刑為3年以
    上有期徒刑或高等法院管轄第1審案件以外之罪，並於本院
    行準備程序時就被訴事實為有罪之陳述，本院合議庭依前揭
    規定，經評議結果，裁定改由受命法官獨任行簡式審判程序
    ，先予敘明。
二、上揭事實，業據被告甲○○迭於本院行準備程序與審理時均
    坦承不諱，且其於99年3月17日所採取之尿液，經送鑑驗結
    果，確呈嗎啡陽性反應，此有臺灣彰化地方法院檢察署鑑定
    許可書及詮昕科技股份有限公司99年3月30日所出具之濫用
    藥物尿液檢驗報告各1紙附卷可稽，應認被告之自白應與事
    實相符，洵堪採信。次按毒品危害防制條例於92年7月9日修
    正公布，自93年1月9日施行，其中第20條、第23條將施用毒
    品之刑事處遇程序，區分為「初犯」及「5年內再犯」、「5
    年後再犯」。依其立法理由之說明：「初犯」，經觀察、勒
    戒或強制戒治後，應為不起訴處分或不付審理之裁定；經觀
    察、勒戒或強制戒治執行完畢釋放後，「5年內再犯」者，
    因其再犯率甚高，原實施之觀察、勒戒及強制戒治既已無法
    收其實效，爰依法追訴或裁定交付審理。至於經觀察、勒戒
    或強制戒治執行完畢釋放後，「5年後再犯」者，前所實施
    之觀察、勒戒或強制戒治已足以遮斷其施用毒品之毒癮，為
    期自新及協助其斷除毒癮，仍適用「初犯」規定，先經觀察
    、勒戒或強制戒治之程序。從而依修正後之規定，僅限於「
    初犯」及「5年後再犯」2種情形，始應先經觀察、勒戒或強
    制戒治程序。倘被告於5年內已再犯，經依法追訴處罰，縱
    其第3次（或第3次以上）再度施用毒品之時間，在初犯經觀
    察、勒戒或強制戒治執行完畢釋放5年以後，已不合於「5年
    後再犯」之規定，且因已於「5年內再犯」，顯見其再犯率
    甚高，原實施觀察、勒戒或強制戒治，已無法收其實效，即
    應依該條例第10條處罰（最高法院95年度第7次刑事庭會議
    決議）。查本件被告前因施用第二級毒品案件，經本院以90
    年毒聲字第2795號刑事裁定送觀察、勒戒後，於90年8月23
    日因無繼續施用傾向出所，並由臺灣彰化地方法院檢察署檢
    察官以90年度毒偵字第2716號為不起訴處分確定。再於94年
    間，因連續施用第一級毒品案件，經本院以94年度訴字第56
    3號刑事判決判處有期徒刑8月確定等情，有臺灣高等法院被
    告前案紀錄表及臺灣彰化地方法院檢察署刑案資料查註紀錄
    表各1份在卷足憑，而被告本件施用第一級毒品之犯行，雖
    係在前次觀察、勒戒執行完畢5年後所犯，惟被告於上開觀
    察、勒戒執行完畢5年內，曾因施用毒品案件經法院宣示判
    決並確定，已詳述如前，顯見其並非於觀察、勒戒執行完畢
    後5年內均無任何施用毒品之犯行，則依前揭決議，被告所
    為本件施用第一級毒品之犯行，已無「初犯」規定之適用，
    自毋須再重新施予觀察、勒戒或強制戒治之處遇程序，而應
    依毒品危害防制條例第23條第2項規定，直接訴追處罰。綜
    上所述，本件犯罪事證已臻明確，被告前開犯行確堪認定，
    應予依法論科。
三、核被告所為，係犯毒品危害防制條例第10條第1項之施用第
    一級毒品罪。被告為施用毒品而持有第一級毒品，其持有之
    低度行為應為施用之高度行為所吸收，不另論罪。爰審酌被
    告前有施用毒品之不良素行，歷經觀察、勒戒及徒刑之執行
    程序後，仍未能徹底戒絕毒品，顯見其意志不堅，惟念其施
    用毒品乃自戕一己之身體健康，尚未危害他人，且犯後坦承
    犯行，暨其施用毒品之犯罪動機、目的、手段及其智識程度
    、生活狀況等一切情狀，量處如主文所示之刑。
據上論斷，應依刑事訴訟法第273條之1第1項、第299條第1項前
段，毒品危害防制條例第10條第1項，刑法第11條前段，判決如
主文。
本案經檢察官王元郁到庭執行職務。
中    華    民    國    99    年    6    月    21    日
                         刑事第二庭  法  官  羅  永  安
以上正本證明與原本無異。
如不服本判決應於收受判決後10日內向本院提出上訴書狀，並應
敘述具體理由；其未敘述上訴理由者，應於上訴期間屆滿後20日
內向本院補提理由書（均須按他造當事人之人數附繕本）「切勿
逕送上級法院」。
中    華    民    國    99    年    6     月    21    日
                                      書記官  魏  嘉  信
附錄本案論罪科刑法條全文：
毒品危害防制條例第10條
施用第一級毒品者，處 6 月以上 5 年以下有期徒刑。
施用第二級毒品者，處 3 年以下有期徒刑。

司法院資訊處製作；財團法人民間司法改革基金會備份。
